臺灣高等法院刑事判決
111年度上訴字第3731號
上  訴  人  
即  被  告  簡沛綺


選任辯護人  陳鵬宇律師(法扶律師)
上列上訴人因偽造有價證券等案件，不服臺灣新北地方法院111
年度訴字第531號，中華民國111年8月18日第一審判決（起訴案
號：臺灣新北地方檢察署111年度偵字第3051號），提起上訴，
本院判決如下：
    主  文
上訴駁回。
    理  由
一、本院審理範圍：
　　按上訴得對於判決之一部為之。對於判決之一部上訴者，其
    有關係之部分，視為亦已上訴。但有關係之部分為無罪、免
    訴或不受理者，不在此限。刑事訴訟法第348條第1項、第2
    項定有明文。而其所稱「無罪、免訴或不受理者」，不以在
    主文內諭知者為限，第一審判決就有關係之部分於理由內說
    明不另為無罪、免訴或不受理之諭知者，亦屬之。本件被告
    簡沛綺就原審所認定有罪部分上訴，檢察官就原審所不另為
    無罪諭知部分則未提起上訴，依上開說明，原審所為不另為
    無罪諭知部分，即非本件上訴審理範圍。
二、本件經第一審判決認被告簡沛綺所為，係犯刑法第201條第1
    項之偽造有價證券罪，並依刑法第59條規定酌減其刑，量處
    有期徒刑2年，未扣案所偽造之支票13紙均沒收。經本院審
    理結果，認原審之認事用法、量刑及沒收之諭知均無違法或
    不當，應予維持，並引用附件原判決記載之犯罪事實、證據
    及理由。
三、被告上訴意旨略以：被告素行良好，並無前科，僅因一時失
    慮而為偶發犯罪，業於偵審中自白，已與告訴人鍾錦輝與巨
    宇實業有限公司（下稱巨宇公司）達成類似和解之協議，並
    已實際賠償約新臺幣（下同）50萬元之部分損害，犯後態度
    良好，請求從輕量刑；且被告患有腦下垂體功能不足、乳房
    腫瘤、甲狀腺結節、疑似自體免疫甲狀腺疾病、糖尿病、冠
    狀動脈阻塞、高膽固醇及高血壓等重病，不宜入監服刑，請
    求諭知緩刑云云。
四、經查，被告上訴主張其無前科、素行良好，於偵審中坦承犯
    行，與告訴人鍾錦輝、巨宇公司雖未達成和解，但有協議每
    月還款10萬元之犯後態度，及罹患有腦下垂體功能不足、乳
    房腫瘤等疾病等情，均據原判決列為量刑審酌之事由，並經
    原判決衡酌被告本案偽造有價證券犯行，未藉此大量詐取財
    物，對金融秩序、公共信用之危害情節非重，而認對被告科
    以偽造有價證券之最輕法定刑即有期徒刑3年，仍屬情輕法
    重，顯有情堪憫恕之處，而依刑法第59條規定酌減其刑。是
    被告上訴意旨所主張之事由既已均據原審審酌，且原判決之
    認事用法並無違誤，就刑度之裁量亦屬妥適，並無任何違法
    或不當。另據告訴人兼巨宇公司法定代理人鍾錦輝到庭陳稱
    ：被告所稱實際賠償50萬元部分，僅係將巨宇公司的錢轉匯
    至伊個人戶頭內，並無意義，伊不同意與被告和解及給予緩
    刑等語（見本院卷第61至62頁），亦難認被告所受之刑有暫
    不執行為適當之情形，無從為緩刑之諭知。被告之上訴為無
    理由，應予駁回。
據上論斷，應依刑事訴訟法第368條、第373條，判決如主文。
本案經檢察官吳育增提起公訴，檢察官張瑞娟到庭執行職務。
中　　華　　民　　國　　111 　年　　10　　月　　27　　日
                  刑事第八庭  審判長法　官  陳世宗
                                    法　官  呂寧莉
                                    法　官  林呈樵
以上正本證明與原本無異。
如不服本判決，應於收受送達後20日內向本院提出上訴書狀，其
未敘述上訴之理由者並得於提起上訴後20日內向本院補提理由書
（均須按他造當事人之人數附繕本）「切勿逕送上級法院」。
                                    書記官  謝雪紅
中　　華　　民　　國　　111 　年　　10　　月　　27　　日
附錄：本案論罪科刑法條全文
中華民國刑法第201條
意圖供行使之用，而偽造、變造公債票、公司股票或其他有價證
券者，處3年以上10年以下有期徒刑，得併科9萬元以下罰金。
行使偽造、變造之公債票、公司股票或其他有價證券，或意圖供
行使之用而收集或交付於人者，處1年以上7年以下有期徒刑，得
併科9萬元以下罰金。

附件
臺灣新北地方法院刑事判決
111年度訴字第531號
公  訴  人  臺灣新北地方檢察署檢察官
被      告  簡沛綺
選任辯護人  陳鵬宇律師（法扶律師）
上列被告因偽造有價證券等案件，經檢察官提起公訴（111年度
偵字第3051號），本院判決如下：
    主  文
簡沛綺犯偽造有價證券罪，處有期徒刑貳年。未扣案如附表編號
1至13所示支票均沒收之。
    犯罪事實
一、簡沛綺為鍾錦輝之母，亦為址設新北市○○區○○路000巷00弄0
    號巨宇實業有限公司（下稱巨宇公司）之會計，竟為解決自
    己之私人債務問題，明知未取得鍾錦輝及巨宇公司之同意或
    授權，竟意圖供行使之用，基於偽造有價證券之犯意，於民
    國110年1月間，利用保管巨宇公司大小章、空白支票之機會
    ，接續在巨宇公司上址內，盜蓋鍾錦輝、巨宇公司真正之印
    章於發票人欄位內，偽以鍾錦輝、巨宇公司名義開立如附表
    所示之支票（下合稱本案支票）。並於不詳時地將如附表編
    號1至12所示支票均交付與真實姓名年籍不詳、綽號「阿慶
    」之成年男子用以償還私人投資之債務而行使之，另將如附
    表編號13所示支票交付與不詳之友人作為相同用途。嗣如附
    表編號7所示支票業經他人提示兌現，鍾錦輝得知後即將如
    附表編號1至12所示支票均交付現金後贖回，另如附表編號1
    3之支票則因債務人不詳而未能贖回，並提出告訴，始悉上
    情。
二、案經鍾錦輝與巨宇公司訴由臺灣新北地方檢察署檢察官偵查
    起訴。
    理  由
壹、程序部分：
一、按被告以外之人於審判外之言詞或書面陳述，除法律有規定
    者外，不得作為證據，刑事訴訟法第159條第1項定有明文。
    惟被告以外之人於審判外之陳述，雖不符刑事訴訟法第159
    條之1至第159條之4規定，但經當事人於審判程序同意作為
    證據，法院審酌該言詞陳述或書面陳述作成時之情況，認為
    適當者，亦得為證據，刑事訴訟法第159條之5第1項亦有明
    文。本判決所引用認定犯罪事實之傳聞證據，經檢察官、被
    告及辯護人於本院準備程序時，均分別表示同意作為證據（
    見本院卷第51頁），本院審酌該等陳述作成時之情況及與本
    案待證事實間之關聯性，認以之作為證據要屬適當，是依刑
    事訴訟法第159條之5第1項規定，該等傳聞證據自有證據能
    力。
二、傳聞法則乃對於被告以外之人於審判外之言詞或書面陳述而
    為之規範。本判決所引用之非供述證據，無刑事訴訟法第15
    9條第1項傳聞法則之適用，本院審酌上開證據資料作成時之
    情況，因與本案待證事實具有關聯性，且無證據證明係公務
    員違法取得之物，依法自得作為本案之證據。
貳、實體部分：
一、對於上開犯罪事實，業據被告於偵查中及本院審理時均坦承
    不諱，核與證人即告訴代理人鍾錦輝於偵查中證述相符（見
    他卷第7至8、59至62、71至73頁），並有巨宇公司LINE群組
    對話紀錄截圖、被告偽造如附表所示支票之翻拍照片、財團
    法人金融聯合徵信中心查詢鍾錦輝任職巨宇公司相關資料等
    在卷可佐（見他卷第31至39、41至49、15至19頁、本院卷第
    75至77頁），是被告自白與事實相符，應堪採信。本案事證
    明確，被告犯行堪以認定，應依法論科。
二、論罪科刑：
（一）核被告所為，係犯刑法第201條第1項之偽造有價證券罪。
　　　另按行使偽造之有價證券以使人交付財物，本即含有詐欺
      之性質，惟如所交付之財物即係該證券本身之價值，因其
      詐欺取財仍屬行使偽造有價證券之行為，固不另論以詐欺
      取財罪；但如行使該偽造之有價證券，係供擔保或作為新
      債清償而借款或延期清償，則其借款或延期清償之行為，
      已屬行使偽造有價證券行為以外之另一行為，即應併論以
      詐欺取財或詐欺得利罪，並依想像競合犯關係從一重處斷
      （最高法院110年度台上字第2783號判決意旨參照）。查
      被告於本院審理時供稱偽造如附表所示支票是用於償還私
      人投資的債務等語（見本院卷第50頁），是卷內並無其他
      積極證據可資證明被告行使如附表編號1至13所示支票係
      供作擔保或作為新債清償而借款或延期清償，本案亦無其
      他借款人等提出告訴，或主張遭被告行使支票而供作擔保
      或遭詐欺，起訴書亦未認定被告涉有詐欺取財罪嫌，則尚
      無證據足認被告行使支票之目的係供擔保或新債清償，應
      從有利於被告之認定，不足認為另構成詐欺取財罪嫌。附
      此說明。
（二）被告在如附表編號1至13所示支票上，盜蓋「巨宇公司司
      」、「鍾錦輝」之印文之行為，均為其偽造有價證券之階
      段行為。而被告偽造有價證券後持之行使，其行使偽造有
      價證券之低度行為復由偽造有價證券之高度行為所吸收，
      均不另論罪。又被告主觀上基於單一之犯意，於密接之時
      間、地點，偽造並行使附表編號1至13所示之票據，係以
      數個舉動接續進行，侵害同一財產法益，在時間、空間上
      有密切關係，依一般社會健全觀念，難以強行分開，在刑
      法評價上，以視為數個舉動之接續實行，合為包括之一行
      為予以評價，較為合理，應依接續犯論以包括之一罪。另
      偽造有價證券罪保護法益，在維護社會之公共信用，故本
      罪罪數之認定標準，應以妨害社會公共信用之個數及次數
      為準。若同時偽造同一被害人之多張票據時，其被害法益
      仍僅一個，不能以偽造之票據張數，計算其法益，此與同
      時偽造不同被害人之票據時，因有侵害數個人法益，係一
      行為觸犯數罪名者迴異（參最高法院73年台上字第3629號
      刑事判例意旨參照）。是被告雖偽造如附表編號1至13所
      示之支票共13張，然被害人均為巨宇公司及鍾錦輝，其被
      害法益仍僅一個，應論以一罪。
（三）按刑法第59條規定，犯罪之情狀可憫恕者，得酌量減輕其
      刑，同法第57條規定，科刑時應審酌一切情狀，尤應注意
      左列事項（共10款）為科刑重輕之標準，兩條適用上固有
      區別，惟所謂「犯罪之情狀」與「一切情狀」云云，並非
      有截然不同之領域，於裁判上酌減其刑時，應就犯罪一切
      情狀（包括第57條所列舉之10款事項），予以全盤考量，
      審酌其犯罪有無可憫恕之事由（即判例所稱有特殊之原因
      與環境等等，在客觀上足以引起一般同情，以及宣告法定
      低度刑，是否猶嫌過重），以為判斷。故適用第59條酌量
      減輕其刑時，並不排除第57條所列舉10款事由之審酌，惟
      其程度應達於確可憫恕，始可予以酌減（最高法院70年度
      第6次刑事庭會議決議參照）。又本案偽造有價證券罪之
      法定刑為「3年以上10年以下有期徒刑，得併科3千元以下
      罰金」，處罰甚重，揆其立法意旨，則係因有價證券與普
      通的債權文書不同，不僅具有兌換作用，且可直接在市場
      流通，其效果與金錢類似，於交易上具有舉足輕重之地位
      ，是以必須加強維持其信用，始足以確保整體經濟活動之
      正常運行。而就偽造有價證券案件中，同為偽造有價證券
      之人，其原因動機不一，犯罪情節未必盡同，所造成危害
      社會之程度亦屬有異，於此情形，倘依其情狀處以適當徒
      刑，即足以懲儆，並可達防衛社會之目的者，自非不可依
      客觀之犯行與主觀之惡性二者加以考量其情狀，是否有可
      憫恕之處，適用刑法第59條之規定酌量減輕其刑，期使個
      案裁判之量刑，能斟酌至當，符合比例原則。查被告供稱
      犯罪動機係因受積欠過多債務，未經考量即偽造支票交付
      其所積欠私人債務之債務人，致觸犯本件法定最輕本刑為
      有期徒刑3年以上之重罪，動機尚屬單純。本院審酌被告
      本案偽造有價證券之行為，並未藉此大量詐取財物，對金
      融秩序、公共信用之危害情節尚非重大。且被告於偵查、
      原審及本院審理時均坦承犯罪，犯後態度尚可，避免不必
      要證據調查，節省司法資源。並衡酌被告前無任何犯罪科
      刑之紀錄，此有其臺灣高等法院被告前案紀錄表在卷可佐
      ，素行良好。雖被告未能與告訴人達成調解或賠償損害，
      然考量其與巨宇公司之代表人鍾錦輝間為母子關係，依被
      告供稱原本其有負責經營巨宇公司，並周轉財務，核與鍾
      錦輝認知尚有未合之處，雙方對此尚有爭執，鍾錦輝於偵
      查中亦證稱：其個人及巨宇公司雖沒有跟被告達成和解，
      但有協議被告每月要償還10萬元等語（見他卷第73頁），
      足徵被告已有悔意。是本院認如對被告科以偽造有價證券
      罪之最輕法定刑即有期徒刑3年，仍屬情輕法重，在客觀
      上足以引起一般之同情，顯有情堪憫恕之處，爰依刑法第
      59條規定，酌減其刑。
（四）爰以行為人之責任為基礎，審酌被告因在外積欠債務，竟
      利用保管巨宇公司及鍾錦輝之印鑑章及空白支票之機會，
      竟偽造如附表所示之支票並持以行使，損及告訴人之權益
      ，有害於票據流通之正確性，應予非難。惟念及被告犯後
      坦承犯行，態度尚可，且未能取得告訴人諒解，均如前述
      ，兼衡被告供稱國中畢業，離婚，身體狀況不佳，罹患腦
      下垂體功能不足、乳房腫瘤等疾病，目前在巨宇公司工作
      ，無須扶養他人，經濟狀況勉持等一切情狀，量處如主文
      所示之刑。並參酌告訴人於本院審理時供稱：不同意與被
      告和解等語，是被告並未取得告訴人諒解或實際上賠償損
      害，爰不予宣告緩刑，附此說明。
三、沒收：
（一）偽造之有價證券，不問屬於犯人與否，沒收之，刑法第20
      5條定有明文。而刑法第219條所定不問屬於犯人與否沒收
      之者，以偽造之印章、印文或署押為限，盜用者不在其列
      （最高法院48年台上字第1533號判決要旨可資參照）。被
      告所偽造如附表所示之支票共13張，被告供稱除附表編號
      13所示支票外，其餘均經鍾錦輝贖回等語，均未據扣案，
      惟無證據足認已經滅失而不存在，自應依刑法第205條規
      定宣告沒收。至被告於本案支票上所偽造盜蓋之巨宇公司
      及鍾錦輝之印文，係持真正印章蓋用者，非屬偽造之印文
      ，參照上開說明，自無須宣告沒收。。
（二）被告本案犯行既不構成詐欺取財罪，業如前述，亦不構成
      業務侵占罪嫌（詳後述不另為無罪諭知部分），自無犯罪
      所得宣告沒收或追徵之問題，附此說明。
四、不另為無罪諭知部分：
（一）犯罪事實應依證據認定之，無證據不得認定犯罪事實；不
      能證明被告犯罪者，應諭知無罪之判決，刑事訴訟法第15
      4條第2項、第301條第1項分別定有明文。又事實之認定，
      應憑證據，如未能發現相當證據，或證據不足以證明，自
      不能以推測或擬制之方法，為裁判基礎（最高法院108年
      度台上字第3418號判決意旨參照）。
（二）經查，被告固然擔任巨宇公司之會計，負責會計及出納業
      務，然本案被告並無基於業務而持有金錢並加以侵吞之情
      形，僅係偽造如附表所示支票並加以行使之，被告所為自
      無成立業務侵占罪之餘地。檢察官認被告所為同時涉犯業
      務侵占罪，容有誤會。惟此部分倘成立犯罪，與前開經論
      罪科刑部分，有想像競合犯之裁判上一罪關係，爰不另為
      無罪之諭知。
據上論斷，應依刑事訴訟法第299條第1項前段（依刑事判決精簡
原則，僅記載程序法條文），判決如主文。
本案經檢察官吳育增提起公訴，檢察官王佑瑜到庭執行職務。
中　　華　　民　　國　　111 　年　　8 　　月　　18　　日
                  刑事第十九庭 審判長  法 官 許博然
                                       法 官 洪韻婷
                                       法 官 王國耀
上列正本證明與原本無異。
如不服本判決，應於判決送達後20日內敘明上訴理由，向本院提
出上訴狀 (應附繕本) ，上訴於臺灣高等法院。其未敘述上訴理
由者，應於上訴期間屆滿後20日內向本院補提理由書「切勿逕送
上級法院」。
                                       書記官 周品緁
中　　華　　民　　國　　111 　年　　8 　　月　　18　　日
附錄本案論罪科刑法條：
中華民國刑法第201條
意圖供行使之用，而偽造、變造公債票、公司股票或其他有價證
券者，處3年以上10年以下有期徒刑，得併科9萬元以下罰金。
行使偽造、變造之公債票、公司股票或其他有價證券，或意圖供
行使之用而收集或交付於人者，處1年以上7年以下有期徒刑，得
併科9萬元以下罰金。
附表：
編號 支票號碼 票面所載發票日期 票面金額（新臺幣） 1 EJ0000000號 110年8月26日 30萬元 2 EJ0000000號 110年9月16日 30萬元 3 EJ0000000號 110年5月1日 100萬元 4 EJ0000000號 110年4月30日 60萬元 5 EJ0000000號 110年4月27日 20萬元 6 EJ0000000號 110年4月27日 15萬元 7 EJ0000000號 110年4月26日 30萬元 8 EJ0000000號 110年5月16日 30萬元 9 EJ0000000號 110年6月6日 30萬元 10 EJ0000000號 110年6月26日 30萬元 11 EJ0000000號 110年7月16日 30萬元 12 EJ0000000號 110年8月6日 30萬元 13 EJ0000000號 不詳 300萬元